【裁判字號】    99,交聲,2488
【裁判日期】    991015
【裁判案由】    聲明異議
【裁判全文】
臺灣高雄地方法院交通事件裁定        99年度交聲字第2488號
原處分機關  交通部公路總局高雄區監理所
代  表  人  丙○○
異  議  人  甲○○○○○○○○.
代  理  人  乙○○
上列受處分人因違反道路交通管理處罰條例案件，對交通部公路
總局高雄區監理所民國99年8 月26日所為之處分（原處分案號：
高監自裁字第裁80-G0H167400號）聲明異議，本院裁定如下：
    主  文
異議駁回。
    理  由
一、原處分意旨略以：異議人即受處分人甲○○○○○○○○於
    民國99年6 月5 日下午5 時54分許，駕駛車號2887-NY 號自
    用一般小客車上路，行經台中市○○路與大業路口時，有「
    駕車行經有燈光號誌管制之交岔路口闖紅燈」之交通違規行
    為，依道路交通管理處罰條例第53條第1 項、第63條第1 項
    之規定，裁處罰鍰新臺幣（下同）2700元，並記違規點數3
    點等語。
二、聲明異議意旨係以：異議人之代理人乙○○（下稱代理人）
    雖有於原處分所指之時間，駕駛前揭異議人所有之車輛行經
    台中市○○路與大業路口經路口固定式照相儀器拍攝闖紅燈
    之情形，然當時該路口綠燈轉黃燈、及黃燈轉紅燈之時間均
    甚為快速，以致於其雖發現燈號為黃燈後立即煞車，仍無法
    及時將車輛煞停，又若採取緊急煞車方式，又必然造成自後
    來車之追撞，徒生交通之危險，因此該路口之號誌設置有顯
    然瑕疵，為此聲明異議，請求撤銷原處分等語。
三、按汽車駕駛人，行經有燈光號誌管制之交岔路口闖紅燈者，
    處新臺幣1800元以上5400元以下罰鍰、汽車駕駛人有下列各
    款所列條款之一者，除依原條款處罰鍰外，並予記點：三、
    有第43條、第53條或第54條情形之一者，各記違規點數3 點
    ，道路交通管理處罰條例第53條第1 項、第63條第1 項第3
    款分別定有明文。次按，汽車駕駛人經以科學儀器取得證據
    資料證明其行車時有闖紅燈之行為，當場不能或不宜攔截製
    單舉發者，得逕行舉發，並以汽車所有人為被通知人製單舉
    發，此經上開條例第7 條之2 規定甚明。再按，本條例之處
    罰，受舉發違反道路交通管理事件之受處罰人，認為受舉發
    之違規行為應歸責他人者，應於舉發違反道路交通管理事件
    通知單應到案日期前，檢附相關證據及應歸責人相關證明文
    件，向處罰機關告知應歸責人，處罰機關應即另行通知應歸
    責人到案依法處理。逾期未依規定辦理者，仍依本條例各該
    違反條款規定處罰，同條例第85條第1 項亦規定甚詳。
四、經查，代理人曾於原處分所指之時間，駕駛異議人所有之前
    揭車輛行經原處分所指之台中市○○路與大業路口時，有駕
    車行經有燈光號誌管制之交岔路口闖紅燈之行為，經路口固
    定式照相儀器拍照存證後，嗣經台中市警察局依法逕行以汽
    車所有人即異議人為被通知人製單舉發，再經原處分機關以
    高監自裁字第裁80-G0H167400號違反道路交通管理事件裁決
    書裁處異議人罰鍰新臺幣（下同）2700元，並記違規點數3
    點等情，有前揭舉發單暨其送達證書、裁決書暨其送達證書
    、違規照片暨照片數值說明等各1 份在卷可查（本院卷第6-
    7 、21-22 、23頁），是此部份事實自已足堪認定。又自前
    揭違規照片暨照片數值說明可知，本件代理人於駕車行抵系
    爭交岔路口之車輛停止線前，該處號誌之紅燈業已亮起1.1
    秒，而在前尚曾亮起有2.9 秒之黃燈，是自代理人足以發現
    該處號誌自綠燈轉變為黃燈起、至其駛抵車輛停止線止，共
    有4 秒之時間可供代理人反應；又自該等照片可知，代理人
    闖越紅燈時，其車速為時速47公里，經換算後，以代理人當
    時之車速每秒至少可向前行駛13.05 公尺（47000 公尺/360
    0 秒），故其於得以發現號誌轉變為黃燈時，距離車輛停止
    線大約尚有52.2公尺（13.05 公尺*4秒）。而代理人於本院
    調查時既供稱：伊是一看到黃燈很緊張就趕快踩煞車等語（
    本院卷第39頁），故若其所述為真，縱使扣除卷附之交通部
    運輸研究所90年4 月24日運安字第900002569 號函所示之一
    般駕駛人於發現應停車狀況起至實際踩踏發生煞車效果約在
    0.7 至0.8 秒間之研究結果，亦可知自發生煞車效果起其距
    離車輛停止線亦約有41.76 公尺（13.05 公尺*3.2秒）。再
    參酌卷附之高雄縣警察局交通隊車禍處理小組就行車煞車距
    離、行車速度及道路摩擦係數對照表所示之研究統計資料可
    知，以代理人所駕駛本件車輛之狀況，其若屬緊急煞車之狀
    況，其煞車痕即所需要之煞車距離大約僅有11至14公尺（本
    院卷第31頁），是以本件既有如前所述之41.76 公尺可供代
    理人煞停，而達於該等數據之3 至4 倍之多，足認代理人稱
    當時情形係「非緊急煞車不足以有效煞停」云云顯非屬實。
五、代理人雖另稱：該處黃燈時間僅有2.9 秒，顯然過快而有不
    當云云。然查，系爭交叉路口於代理人所行駛之文心路段其
    速限為時速50公里，此有台中市政府99年9 月20日府交規字
    第0990272341號函在卷可查（本院卷第25頁），參酌道路交
    通標誌標線號誌設置規則第231 條第1 款規定「行車速限在
    時速50公里以下時，黃色燈號得有3 秒」而言，該黃燈時間
    雖實際上稍有0.1 秒之差距，然前揭規定既稱「『得』有3
    秒」，即顯非硬性規定，而係授權各地主管機關得依照該處
    之交通政策、車流量、交通違規事件多寡、交通傷亡事故發
    生率等各種情形綜合判斷後，在合理之範圍內設置之，是系
    爭路口之黃燈秒數，本難認有何顯然瑕疵可指。甚且，參以
    前揭卷內之違規照片第2 張，可知代理人於行經車輛停止線
    前其車速仍達於時速47公里，且其時車輛之後煞車燈並有亮
    起而足認代理人於行經路口前曾有煞車之行為；又第3 張違
    規照片則顯示代理人經過路口並煞車之1 秒鐘內，車速降低
    5 公里而達於時速42公里等情，故以該處之速限為時速50公
    里為基準，衡情僅可能有以下兩種情形：(一)代理人有超速之
    情形：設若代理人所稱其於發現黃燈時即已踩下煞車為真，
    經過約3.2 秒後其車速既然仍有時速47公里，則顯然其於踩
    踏煞車前之車速必然已經超過速限，否則以相同程度之力道
    踩踏煞車，又為何於僅僅相隔1 秒後，其車速即能降低5 公
    里。(二)代理人於見紅燈亮起始煞車：相反而言，設若代理人
    並未超速而係依速限行駛，則依其通過路口時之車速仍有時
    速47公里此一客觀情形觀之，顯然亦足以推斷其並未於黃燈
    亮起時即踩踏煞車，而係於發現紅燈亮起後始行煞車，否則
    甚難想像為何其通過路口時車速僅略降約3 公里。除此之外
    ，甚難想像代理人有何既未超速、又於黃燈亮起時即持續煞
    車3.2 秒後，卻於通過路口時其時速僅較速限降低3 公里之
    可能性。是無論其係因行車超過速限、抑或係因突見紅燈亮
    起始行煞車而導致本件闖紅燈違規行為，均屬可歸責於其自
    身之事由，而與黃燈亮起時間多寡並無關連。是代理人此部
    所述，係顯然不足作為有利其認定之依據。
六、綜上所述，原舉發單位依法對汽車所有人即異議人逕行舉發
    ，原處分機關因認異議人確有駕車行經有燈光號誌管制之交
    叉路口闖紅燈之違規行為明確，故依道路交通管理處罰條例
    第53條第1 項、第63條第1 項第3 款之規定，裁處異議人罰
    鍰2700元，並記違規點數3 點，本院核其認事用法，均無違
    誤，裁量亦屬允當，應予維持。代理人猶執前詞為本件聲明
    異議，依上所述，顯屬無理由，自應予駁回。
七、依道路交通管理處罰條例第87條第2 項、道路交通案件處理
    辦法第19條，裁定如主文。
中    華    民    國    99    年    10    月    15    日
                    交通法庭    法  官  黃沛文
以上正本證明與原本無異。
如不服本裁定應於送達後5日內向本院提出抗告狀。
中    華    民    國    99    年    10    月    15    日
                                書記官  葉彥伶

司法院資訊處製作；財團法人民間司法改革基金會備份。
